【裁判字號】    97,交聲,624
【裁判日期】    970416
【裁判案由】    聲明異議
【裁判全文】
臺灣高雄地方法院交通事件裁定         97年度交聲字第624號
原處分機關  交通部公路總局高雄區監理所
異  議  人
即受處分人  甲○○
上列異議人因違反道路交通管理處罰條例案件，不服交通部公路
總局高雄區監理所民國97年3 月11日高監營裁字裁80-NJ0000000
號之裁決處分，聲明異議，本院裁定如下：
    主  文
原處分撤銷。
甲○○不罰。
    理  由
一、原處分意旨略以：異議人即受處分人甲○○於民國96年11月
    25日晚上9 時56分許，駕駛牌照號碼755-BJN 號重型機車，
    行經高雄縣大寮鄉○○○路與民貴街交岔路口，經以固定式
    照相儀器測得時速71公里，逾該處速限60公里，嗣警方檢附
    測速照相之相片逕行製單舉發，經核無誤，乃依道路交通管
    理處罰條例第40條之規定，裁決異議人應處罰鍰新臺幣（下
    同）1,200 元。
二、異議意旨略以：本案測速設備為固定感應式線圈測速器，未
    經國家檢驗合格，該測速器可未經訂定國家檢測標準，以之
    為執法憑據，顯有重大偏差，且內政部警政署已通令全國警
    察機關即日起暫停使用該設備取締超速，只能用於闖紅燈之
    舉發，是警察機關以此種設備舉發違規，嗣遭裁罰，應屬無
    效，爰聲請撤銷原處分等語。
三、按法院受理交通事件，準用刑事訴訟法之規定，道路交通管
    理處罰條例第89條前段定有明文，是刑事訴訟法第154 條第
    2 項「犯罪事實應依證據認定之，無證據不得認定犯罪事實
    」之規定及最高法院40年台上字第86號判例所揭示「事實之
    認定，應憑證據，如未能發現相當證據，或證據不足以證明
    ，自不能以推測或擬制之方法，為裁判基礎」之旨，於法院
    審理行為人違反道路交通管理處罰條例案件時，自有其適用
    。
四、經查：
（一）本案原處分機關認定異議人超速駕駛，係因異議人騎車行
      經上開地點，經以測速照相儀器攝得超速違規，乃檢附違
      規照片2 張製單逕行舉發，此有卷附高雄縣政府警察局舉
      發違反道路交通管理事件通知單、違規照片2 張可供佐證
      。惟異議人收受該違規舉發單後，即提出行政院內政部警
      政署宣布暫停使用「感應式線圈測速器」作為取締超速違
      規之依據，該儀器設備僅能用以取締闖紅燈之違規等相關
      報導，質疑不得以準確性有疑義之測速儀器為舉發依據，
      向原處分機關提出申訴。嗣原處分機關向高雄縣政府警察
      局函詢結果，該局於97年2 月15日以高縣警交字第097007
      2545號函覆略稱「本局採購、使用之感應式線圈測速設備
      ，皆經生產國製造廠之準確性認證與原製造國（如瑞士、
      荷蘭）電力及環境度量衡部門檢驗認可，其式樣認可證書
      除經外交部駐外機構驗證屬實外，亦經各法院公證處認證
      ，該測速設備之準確性與適法性並無疑義」等語，有該函
      文1紙附卷可參。
（二）為明上開異議人違規採證照片所使用測速設備及檢驗情形
      ，本院向高雄縣警察局交通隊函詢結果，覆答本件確實使
      用「感應式線圈測速器」採證舉發超速違規外，對於檢驗
      標準、送驗情形，則稱經濟部標準檢驗局尚無相關檢驗標
      準，亦無須送檢之相關規定，並稱為昭公信，再為如上該
      測速設備業經生產國製造廠之認證及法院公證國之說明，
      此有該函文1 紙並隨文檢附該「感應式線圈測速器」於89
      年9 月21日經瑞士電力及環境度量衡部門之「瑞士度量衡
      及鑑定式樣認可證書」原文影本及92年7 月25日臺灣臺北
      地方法院公證處認證書各1 件為據。可見該「感應式線圈
      測速器」，迄今尚無標準檢驗程序及機制。
（三）按度量衡法第5 條規定：「為確保交易安全、維護大眾安
      全健康及環境保護，主管機關得就供交易、證明、公務檢
      測、環境保護、公共安全、醫療衛生有關之度量衡器，指
      定為法定度量器」，故於度量衡器檢定檢查辦法第3 條第
      1 項第7 款明文規定公務檢測用雷達測速儀及公務檢測用
      雷射測速儀（光達式）為應經檢定之法定度量衡器。本件
      舉發違規用以採證之「感應式線圈測速器」雖未經主管機
      關列為法定度量器，然就用為測度車輛有無超速行駛之交
      通違規，與雷射測速儀之功能及作用並無相異，顯均有檢
      驗其功能是否正常之必要，但何以一則須定期檢驗，另則
      無庸檢驗？其為不同處理之正當理由何在？有欠明瞭，已
      難認允當。尤其駕車超速違規者至少須受罰鍰之處分，影
      響人民財產權之得喪，對此項「與大眾有關之公務檢測儀
      器」，未經國家專責機關定期檢定、校對，實難謂「已昭
      公信」。
（四）上情前經媒體披露，內政部警政署於97年1 月18日發布新
      聞表示，因感應式線圈國際上無檢測標準而未納入法定度
      量衡器，該署將委由技術機關研究檢校之機制，對於已拍
      照未製單或已製單而未郵寄存有爭議之案件，為免爭議，
      警察機關不再舉發，並暫停使用感應式線圈於測速違規定
      之用，此有異議人提出之剪報及本院自內政部警政署警政
      治安全球資訊網列印「感應式線圈測速器」暫停使用及後
      續處理相關說明2 紙在卷可資佐證。其中尚且明載後續處
      理方式為「已拍照未製單或已製單未郵寄有爭議之案件，
      因尚未完成舉發程序，為避免民眾爭議及減少行政機關處
      理陳述案件之人、物力資源浪費，警察機關不再製單郵寄
      舉發」等詞。足徵交通違規之舉發機關對此種測速儀器之
      準確性亦已存疑，則此類案件之處理，自宜一視同仁，以
      求執法之公正與公平。
（五）綜上事證，本件違規採證及舉發程序既有上開準確性、公
      正性及公平性之疑義，難認採證照片已足資證明異議人確
      有上開超速違規之行為，尚存有合理之懷疑。原處分機關
      遽對受處分人裁處罰鍰，尚非允當，異議人執此提起本件
      異議，為有理由，本院自應撤銷原處分，改諭知異議人不
      罰，以資適法。
五、據上論斷，應依道路交通案件處理辦法第20條前段，裁定如
    主文。
中    華    民    國    97    年    4     月    16    日
                  交通法庭    法  官  李嘉益
以上正本證明與原本無異。
如不服本裁定，應於收受送達後5 日內向本院提出抗告狀。
中    華    民    國    97    年    4     月    17    日
                              書記官  郭南宏


司法院資訊處製作；財團法人民間司法改革基金會備份。
